臺灣臺中地方法院刑事判決　　　　　　　94年度訴字第1204號
公　訴　人　臺灣臺中地方法院檢察署檢察官
被　　　告　乙○○
　　　　　　庚○○
　　　　　　己○○
上列被告等因妨害自由案件，經檢察官提起公訴（九十三年度偵
字第一三三八八號），本院判決如下：
    主    文
乙○○、庚○○共同以非法方法，剝奪人之行動自由，各處有期
徒刑壹年陸月，和解書壹張及扣案之錄有和解內容之錄音帶壹捲
，均沒收。
己○○共同以非法方法，剝奪人之行動自由，處有期徒刑壹年，
和解書壹張沒收及扣案之錄有和解內容之錄音帶壹捲，均沒收。
    犯罪事實
一、乙○○、庚○○於民國九十三年二月十四日二十一許，經丁○○（綽號阿寶）之邀約，前往丁○○朋友綽號「小蔣」簡
    錫章所經營之賭場賭博（所涉賭博犯行，應已逾追訴權時效
    ，另由檢察官為適法之處置），因當晚乙○○與庚○○二人
    各賭輸新臺幣（下同）二百六十二萬及一百七十萬元（賭博
    之籌碼係當場領借現金而以記帳之方式，乙○○、庚○○始
    終尚未曾給付此賭債），竟懷疑丁○○與簡錫章二人共同詐
    賭，乙○○、庚○○因之心有未甘，認應命丁○○、簡錫章
    給予受騙之精神賠償，竟與己○○共同基於剝奪人之行動自
    由之犯意聯絡，以歸還簡錫章前揭賭債為藉口，於九十三年
    二月十七日十四時許，由庚○○打電話邀約丁○○前往臺中
    市○○路與精誠路口，大業路二號大樓六樓之十三其女友住
    處會面。丁○○不疑有他，乃於同日十七時許依約前往，迨
    丁○○一進入屋內，即見庚○○及與庚○○、乙○○與己○○同有妨害自由犯意聯絡之另三名真實姓名、年籍均不詳，
    綽號各為「小朱」、「阿源」及「小江」之成年男子亦在現
    場，丁○○且旋即遭屋內之一名成年男子，以未扣案之電擊
    棒電擊脖子，再由庚○○與綽號「小江」之成年男子，各持
    不明之疑似槍枝之物體抵住丁○○頭部（未扣案，無從鑑驗
    認定屬槍砲彈藥刀械管制條例所管制之槍枝，此部分業據檢
    察官不另為不起訴處分），並喝叱丁○○不要動，控制其行
    動，且脅迫丁○○必須供出簡錫章之下落，隨即以類似綁水
    管之尼龍繩（未扣案）反綁丁○○雙手，並以庚○○之衣服
    套住丁○○頭部後，直接押往地下室，再押上一輛不詳車號
    之車上，載往臺中市○○路○段八六號十二樓處，而以此強
    暴、脅迫之方法剝奪丁○○之行動自由。迄抵達該處時，乙○○、己○○及與其等有犯意聯絡之其他真實姓名不詳成年
    男子約二十多人已在該處等候，乙○○、庚○○二人並繼續
    出言恐嚇，對丁○○恫嚇稱「如不交出小蔣，就不要離開，
    要將伊打死」等語，而以加害生命、身體之事，致使丁○○
    心生畏懼，致生危害於安全，並強命丁○○承認有詐賭之行
    為，且繼續逼迫丁○○打電話要簡錫章出面解決，因當時簡
    錫章還在睡覺，乙○○等人以為丁○○故意通知簡錫章離開
    ，其間庚○○及前開綽號「小江」之成年男子復持前開疑似
    槍枝之不明物體敲擊丁○○頭部，並夥同其他在場之人徒手
    毆打丁○○後，隨即一夥人，並由己○○駕駛不詳車輛準備
    將丁○○押往臺中市○○路一０九號十二樓，繼續剝奪丁○○之行動自由。車行至途中，時約當晚十八時許，丁○○曾
    趁機掙開反綁之繩索，並於車輛行經臺中市○○路大地球大
    樓門口前等候紅綠燈時，跳車逃逸，一路大喊救命，惟丁○○約跑了五百公尺左右，即為己○○等人在臺中市○○路惠
    華幼稚園前追上，己○○追上後，持續以電擊棒電擊丁○○
    ，並當場帶頭打人，後因發現有人報警，己○○乃以電話聯
    絡庚○○詢問如何處理，旋即又將丁○○帶上車，押往前開
    臺中市○○路一０九號大樓十二樓內，由乙○○、庚○○帶
    頭繼續毆打，致丁○○身體多處受傷，衣物破損（傷害、毀
    損均未據告訴）。嗣於同日二十時許，一夥人隨又將丁○○
    押往臺中市○○路○段六七號太子妃酒店二樓繼續剝奪其行
    動自由，其間乙○○、庚○○並依丁○○行動電話之儲存號
    碼而與丁○○之太太丙○○聯繫，命其準備一百萬元，否則
    不會將丁○○釋放，惟丙○○表明臨時只能湊到三十萬元。
    至翌日（十八日）中午時分，適有丁○○之朋友甲○○前往
    丁○○家中，庚○○得知此事後，即要求甲○○帶著現金三
    十萬元前往臺中市○○路與文心路之摩根餐廳等候，再由庚○○令一名不詳姓名之成年男子將甲○○載往太子妃酒店二
    樓，甲○○到場後即交付三十萬元現金予乙○○，惟與乙○○等人同夥之真實姓名、年籍均不詳之綽號「阿聰」與「阿
    祥」二人認為猶有未足，要求甲○○另開支票借給丁○○，
    丁○○不得已同意後，由甲○○再簽發票號各為ＶＷ000
    0000號、ＶＷ0000000號，發票日分別為九十三
    年二月二十五日及九十三年三月二十五日，票面金額均為三
    十萬元，付款人係合作金庫銀行北臺中分行之支票二紙，由
    丁○○在支票上署名「阿寶」背書後，將前揭二張支票交予
    乙○○及庚○○，剩下十萬元，則從乙○○朋友「阿聰」積
    欠丁○○之債務扣除。而乙○○、庚○○於甲○○開票期間
    ，唯恐丁○○回去後報警，乃脅迫丁○○立下詐賭之和解書
    ，並由乙○○在一旁錄音，再由甲○○及王俊雄二人在和解
    書上擔任見證人，而以強暴、脅迫命丁○○為給付現金、商
    借支票背書並交付、簽立和解書及錄製和解書內容之錄音帶
    等無義務之事。迨至十八日十六時許，始由王俊雄開車將丁○○及甲○○載回，並報警處理，因而由警查悉上情。
二、案經臺中市警察局第一分局移送臺灣臺中地方法院檢察署檢
    察官偵查起訴。
    理    由
壹、證據能力方面：
一、按被告以外之人於審判外之陳述，除法律有規定者外，不得
    作為證據，刑事訴訟法第一百五十九條第一項已定有明文，
    本件證人歐洋龍、甲○○於接受檢察官訊問時所為之證詞，
    均為被告以外之人於審判外之言詞陳述，依前開刑事訴訟法
    第一百五十九條第一項之規定，前開陳述原則上均不具證據
    能力；惟證人歐洋龍、甲○○已於本院九十四年八月十二日
    審理時，均基於證人地位、經合法具結、並在賦予被告乙○○、庚○○對質詰問機會之情形下為證述，則證人歐洋龍、
    甲○○前開證述，即因其在本件公判庭至本院作證，而終局
    取得證據能力（未經證據使用禁止，且經過嚴格證明之調查
    程序）。
二、再按被告以外之人於審判中有下列情形之一，其於檢察事務
    官、司法警察官或司法警察調查中所為之陳述，經證明具有
    可信之特別情況，且為證明犯罪事實之存否所必要者，得為
    證據：一、死亡者。二、身心障礙致記憶喪失或無法陳述者
    。三、滯留國外或所在不明而無法傳喚或傳喚不到者。四、
    到庭後無正當理由拒絕陳述者；又被告以外之人於偵查中向
    檢察官所為之陳述，除顯有不可信之情況者外，得為證據；
    刑事訴訟法第一百五十九條之三及第一百五十九條之一第二
    項分別定有明文。查證人即被害人丁○○在警詢及偵查中向
    檢察官所為之指述，屬被告以外之人於審判外之言詞陳述，
    其於本院審理時經合法傳喚、拘提，均未能到庭，則證人丁○○於警訊時所為之上開供述雖符合刑事訴訟法第一百五十
    九條之三第三款所示「傳喚不到」之要件，惟本院認為基於
    對質詰問權乃根源於憲法之刑事被告權利（大法官會議釋字
    第三八四號解釋可為參照），任何有礙被告行使前述權利之
    例外規定，在適用範圍上自應限縮，是以前述刑事訴訟法第
    一百五十九條之三第一款之適用範圍，即應由同條「經證明
    具有可信之特別情況」、「證明犯罪事實之存否所必要」兩
    項要件從嚴加以決定，而前述刑事訴訟法第一百五十九條之
    一第二項之適用範圍，則應視是否有同項所明定之「顯有不
    可信之情況者」之例外狀況。按所謂「經證明具有可信之特
    別情況」及有無「顯有不可信之情況者」之例外狀況，應依
    據陳述人於陳述時之「外部情況」是否具有可信性決定之，
    且必須依據陳述人之觀察、記憶、表達是否正確，及陳述人
    有無虛偽陳述之動機而加以綜合決定。證人丁○○於本院審
    理時經合法傳喚、拘提，均未到庭，而其於警訊時所為之供
    述，觀其內容，係屬證明本件犯罪事實存否所必要之證據，
    且本院審酌證人丁○○於警詢及偵查時所為之陳述，因該時
    距離案發時間較近，記憶較深刻清晰，表達較為明確，且證
    人丁○○與被告乙○○、庚○○於本件案發前二、三年即已
    甚為熟稔，經常有聯繫往來，於本件案發前雙方並無金錢債
    務糾紛或恩怨糾葛，證人丁○○與被告己○○則並未熟識，
    亦無往來交情或糾葛，被告己○○此次係因被告乙○○之請
    託始介入本案，凡此均為被告乙○○、庚○○及己○○自陳
    歷歷（見本院卷第一五六頁至第一五七頁），是衡情被告丁○○於警詢及偵查中均無虛偽陳述，故意誇飾案發情節，誣
    陷被告乙○○、庚○○及己○○之動機及必要，是本院綜上
    稽證，認為證人丁○○於警訊及偵查中所為之供述，已具有
    可信之特別情況，且無「顯有不可信之情況者」之例外狀況
    ，自皆得作為本件認定事實之憑據。
貳、罪責認定方面：
一、訊據被告乙○○、庚○○固坦陳確有於上揭時間，應證人丁○○之邀約，至簡錫章所開設之賭場賭博，嗣因懷疑證人丁○○詐賭，乃與其處理後續事宜。之後，並有收受證人丁○○向證人甲○○商借之面額均為三十萬元之支票二紙、證人
    丁○○所書立之和解書一紙，並要證人丁○○口述和解書之
    內容予以錄音等情，被告己○○則供認確有受被告乙○○所
    託，駕車將證人丁○○載至臺中市○○路一０九號十二樓處
    ；惟三人均矢口否認有何妨害自由之犯行，被告乙○○、庚○○均辯稱：本件係起因於丁○○詐賭，始有後續之處理過
    程。伊等前往簡錫章所開設之賭場賭博時，丁○○當場就有
    承認詐賭，且因唯恐伊二人張揚，致名譽有所損害，無法立
    足，乃主動提議要拿出一百萬賠償伊二人。事發當天亦是丁○○主動以電話聯繫，邀約伊二人出來說要給付賠償金，是
    支票係丁○○自願向甲○○商借後交付予伊二人，和解書則
    是丁○○怕造成誤會，亦是自願書立的云云，被告己○○則
    辯稱：伊並未參與賭博，不知道乙○○、庚○○賭博輸錢的
    事，亦不明瞭丁○○有無詐賭。當天伊是接到乙○○的電話
    ，說臨時不方便，沒有車使用，請伊將丁○○載至臺中市○○路一０九號十二樓處。伊想說朋友請託，伊也剛好有車，
    就幫忙搭載丁○○一程。伊將丁○○載至目的地後，就先行
    離開了，不知道後續發生什麼事。丁○○在伊車上時行動自
    如，伊並未對之為妨害自由之犯行云云。經查：
（一）前揭犯罪事實，業據證人丁○○於警詢及偵查中均陳稱：
      伊於九十三年二月十七日十四時許，接獲庚○○之電話聯
      繫，邀約伊至臺中市○○路二號六樓之十三號住處收取庚○○及乙○○積欠簡錫章之賭債款項，伊到達該處，見到
      庚○○與另三名不詳姓名之成年男子在場，其中一名不詳
      姓名之男子在伊一進門時，就先以電擊棒電擊伊頸部，庚○○及另一名綽號「小江」之成年男子就拿出預藏之疑似
      手槍之物體頂住伊頭部，喝令伊承認詐賭並說出簡錫章之
      下落，伊不從，庚○○即拿出預藏之尼龍繩反綁伊之雙手
      ，再用衣服蓋住伊之頭部，以車輛將伊又載往臺中市○○
      路○段八六號十二樓處，並要伊承認詐賭，且繼續逼問伊
      簡錫章之去向，對伊恐嚇稱：如不交出簡錫章，就不讓伊
      離開，要將伊打死等語，其間庚○○及前開綽號「小江」
      之成年男子復持疑似槍枝之不明物體敲擊伊頭部，並夥同
      其他在場之人徒手毆打伊後，又由己○○及另二名乙○○
      之友人以車輛欲將伊載往臺中市○○路一０九號十二樓。
      途中，伊有將繩子掙脫開，並在車子停在中華路大地球門
      口等候紅路燈時，打開車門趁隙脫逃，但逃跑未及五百公
      尺即又被己○○及另二名乙○○之友人追及，毆打一頓後
      ，再押往該民生路大樓十二樓處，在該處又由乙○○、庚○○帶頭繼續毆打，致伊身體多處受傷，衣物破損。之後
      乙○○、庚○○一行人復又將伊帶往臺中市○○路○段六
      七號太子妃酒店二樓繼續剝奪伊之行動自由。此時乙○○
      及庚○○即依伊行動電話內之電話號碼，而與伊太太丙○○聯絡，要求丙○○需拿出一百萬元前來始會釋放伊。伊
      太太趕緊籌出現金三十萬元，於十八日中午時分委託伊朋
      友甲○○及王俊雄拿到太子妃酒店，因尚缺七十萬元，與
      乙○○等人同夥之真實姓名、年籍均不詳之綽號「阿聰」
      與「阿祥」二名成年男子認為猶有未足，伊乃另向甲○○
      借取二張面額均為三十萬元，發票日各為九十三年二月二
      十四日及同年三月十五日之支票，並親自署名「阿寶」背
      書後，交予乙○○，餘十萬元則由乙○○朋友「阿聰」處
      扣除所積欠伊之債務。待金錢問題解決後，乙○○又命伊
      需書立和解書，表示一切出於伊志願，並口述和解書之內
      容錄音存證，且要甲○○及王俊雄簽名擔任見證人，始將
      伊交由甲○○、王志雄帶回。伊因深怕又遭人押走，躲在
      家中不敢出門，亦無法就醫，只好將就以藥房之西藥服用
      療傷等語歷歷（見警卷第一八頁至第二一頁，偵查卷第一
      四四頁至第一四九頁），其中關於其遭押往臺中市○○路
      一０九號十二樓大樓，在臺中市○○路途中，曾一度掙脫
      綑綁下車脫逃，但旋又被抓回，並遭毆打一節，復核與證
      人即目擊當時現場景況，並報警處理之歐洋龍於偵查及本
      院審理時證稱：九十三年二月十七日十八時許，伊在臺中
      市○○路惠華幼稚園前有看到一群人在追逐喧嘩打架，並
      好像有聽到人喊救命，伊趕緊打一一０報警處理等語大致
      相符（見偵查卷第一八一頁，本院卷第一一六頁至第一一
      九頁），並有臺中市警察局第一分局九十四年六月十日中
      分一刑字第０九四００二五三七五號函附之偵查報告、現
      場照片及證人歐洋龍報案之臺中市警察局勤務指揮中心一
      般事故紀錄（通報）單存卷可佐（見本院卷第三八頁至第
      四二頁）。再被告乙○○於本院陳稱案發期間，其所持用
      之行動電話號碼為0000000000號及00000
      00000號（見本院卷第一六三頁），經核對該二支行
      動電話之通聯記錄，在證人丁○○前開所指述遭挾持至臺
      中市○○路○段六七號太子妃酒店之時間，即九十三年二
      月十七日深夜至翌日（十八日）下午時分，該被告乙○○
      所持用之行動電話確有持續利用位於前址隔壁之臺中市○○路○段六五號之基地台收發話之記載（見偵查卷第六六
      頁至第六七頁、第九二頁至第九四頁），足見證人丁○○
      所述遭被告乙○○等人強挾至太子妃酒店一情，亦非無端
      攀誣。另證人即於九十三年二月十八日中午時分，經丁○○之妻丙○○委託前往太子妃酒店之甲○○亦於偵查及本
      院審理時咸到庭證稱：伊於九十三年二月十八日，確有受
      丁○○之妻丙○○所託，到臺中市○○路林新醫院之附近
      的ＫＴＶ，並簽發面額均為三十萬元之支票二張借予丁○○。伊到現場有看到丁○○手部及臉部有傷，但不知是否
      遭毆打所致，且丁○○人坐在椅子上，似乎有不得已的苦
      衷。丁○○在當場有與對方簽和解書，並要伊及同行之王
      俊雄在上面署名當見證人。之後伊與丁○○一起搭王俊雄
      的車子離開，在車上丁○○有說庚○○賭博輸錢還在那邊
      有的沒的表示爭執等語（見偵查卷第一八一頁至第一八二
      頁，本院卷第一二０頁至第一二五頁），核亦與證人丁○○所指訴遭限制行動自由及被迫簽發支票、和解書之情節
      大致相符，堪認證人丁○○所陳各節均非虛詞。另證人歐
      洋龍就其於當日是否目擊該一群人有肢體衝突之情形及證
      人甲○○就證人丁○○於回程中是否有以言語抱怨此事肇
      生係源於被告庚○○、乙○○賭博輸錢卻反誣賴其詐賭等
      情，於偵查及本院所陳固略有未合，惟按審理事實之法院
      於證人之陳述有部分前後不符或相互間有所歧異時，究竟
      何者為可採，仍應本其自由心證予以斟酌，非謂一有不符
      或矛盾，即應認其全部不可信；又證人對於犯罪之細節，
      所述固有渲染、誇大之處，然其基本事實之陳述，仍與犯
      行之真實性無礙時，尚非不得予以採信；再證人供述之證
      據前後不符時，究竟何者為可採，事實審法院仍得依證據
      法則，本於自由心證予以斟酌，作合理之比較，定其取捨
      ，若其取捨判斷無從認為確實有違日常客觀之經驗法則，
      自不得指為違背法令，有最高法院八十一年度臺上字第五
      三０三號判決及八十二年度臺非字第一四一號判決可參。
      且證人就同一事實之陳述前後略有出入此乃各人之記憶不
      清，或細節未交待清楚，或其描述用語不同，省略片段情
      節，或記錄之詳簡有異所致，倘其主要陳述一致，即尚難
      因其細節稍有紛岐即將全部證言捨棄不採，亦有最高法院
      七十三年度臺上字第三九九八號判決可參。證人歐洋龍及
      甲○○於偵查中均分別明確證述確有目擊追逐、發生肢體
      衝突之情事與證人丁○○事後有稱事情乃緣起於被告庚○○不願償還賭債，反強要其承認詐賭之情等語（見偵查卷
      第一八一頁、第一八二頁），其後則於本院訊問時，均翻
      異前詞，改稱未目擊或聽聞，前後所陳固有所不符，惟本
      院衡酌其二人於偵查中為證言時，距離案發時間較近，記
      憶較為深刻清晰，表達且較為明確，證人歐洋龍、甲○○
      且於本院證陳事隔甚久，詳情已不復記憶等語，是經比較
      取捨，認二人所述捍格之處應以渠等於偵查中所證陳之情
      節應較為可採，而據為認定本件被告三人之犯罪事實如前
      ，當無疑義，應併敘明之。此外，復有證人丁○○所書立
      之和解書一份及證人甲○○所簽發，借予證人丁○○背書
      後，交由被告庚○○及乙○○收執之票號各為ＶＷ000
      0000號、ＶＷ0000000號，發票日分別為九十
      三年二月二十五日及九十三年三月二十五日，票面金額均
      為三十萬元，付款人為合作金庫銀行北臺中分行之支票二
      紙（均影本）在卷可稽（見偵查卷第三八頁至第四０頁）
      ，暨錄有證人丁○○口述和解內容之錄音帶一捲扣案可資
      佐證，堪認被告乙○○、庚○○及己○○確有基於犯意聯
      絡，共同為本件妨害自由之犯行無訛。
（二）被告乙○○、庚○○及己○○固以前揭情詞置辯。惟被告
      庚○○已於警詢時坦陳：案發當天在臺中市○○路二號六
      樓之十三之現場，確有伊透過綽號「奶仔」之男子找來的
      朋友亦在場，伊等有命丁○○與伊等同行，之後陸續有帶
      丁○○至臺中市○○路○段八六號十二樓、臺中市○○路
      十二樓及臺中市○○路附近太子妃酒店等處，當晚伊是請
      丁○○約簡錫章出來收錢等語，僅稱未以槍枝強押被害人
      丁○○，被告乙○○亦未毆打被害人丁○○之情（見警卷
      第八頁反面至第九頁），是其於本院改稱：臺中市○○路
      二號六樓之十三現場只有伊與丁○○，之後係丁○○自行
      離開，伊不知丁○○欲往何處。當天是丁○○因先前詐賭
      之事，主動聯絡伊，要與伊及乙○○談和解之事，並非伊
      聯絡丁○○說要約簡錫章出來要還賭債。丁○○與伊在臺
      中市○○路二號六樓之十三處談完離開後，伊係單獨至臺
      中市○○路十二樓找乙○○，伊當天並未到臺中市○○路
      ○段八六號十二樓，亦未前往臺中市○○路○段六七號之
      太子妃酒店云云，就當天與被害人丁○○晤談之事由，先
      後有前往之地點，均翻異前詞，所述明顯齟齬，是其於本
      院所為辯陳，應屬事後卸責之語，已無足採信。又被告己○○亦於警詢時供稱：伊當日確有開車搭載丁○○至臺中
      市○○路一０九號，車上另有二名乙○○之朋友。途中伊
      所駕駛之車輛有與人發生擦撞，丁○○趁隙逃出車外，是
      乙○○之二名友人將之追回等語甚明（見警卷第一二頁）
      ，則其於本院改稱：車上另二名男子伊不知係何人，似乎
      是丁○○的朋友。途中丁○○亦無逃出車外之情事云云，
      顯係事後脫飾之詞，亦不可採認。再被告乙○○雖辯稱：
      丁○○係因對伊及庚○○詐賭，為伊等當場識破，為害怕
      伊等張揚及賠償伊等因受詐騙之精神損害，始當場自願提
      議以一百萬元和解云云；但查，被告乙○○及庚○○既自
      承渠等至簡錫章所開設之賭場賭博時，係當場向賭場櫃臺
      借取現金以為籌碼下注，事後再與櫃臺依帳目紀錄結算（
      見本院卷第三一頁、第七四頁至第七六頁），是縱被告乙○○、庚○○所言證人丁○○之詐賭情事屬實，然伊二人
      並未因證人丁○○之「詐賭」而受有任何實質之損失（因
      二人始終未攜帶現金前來結算），倘被告乙○○確當場識
      破證人丁○○詐賭伎倆，則衡情證人丁○○充其量應僅會
      將當晚被告乙○○、庚○○向櫃臺借款之紀錄塗銷，不再
      命渠二人歸還，焉有可能自願另再提出以一百萬元和解之
      議案，賠償伊二人無名之「損失」。況即使證人丁○○果
      真因詐賭而願另賠償被告乙○○、庚○○一百萬元，則以
      當晚渠等動輒數百萬元之博奕往來，證人丁○○為免其詐
      賭情事曝光，自應力求能當場解決，給付現金為賠償後，
      懇求被告乙○○二人「封口」保守秘密，何以證人丁○○
      亦未於賭博現場提出現金一百萬元，即行給付予被告乙○○二人，尚須事後再以電話聯絡，與被告乙○○、庚○○
      大費周章糾纏幾近一天之時間，復命其妻丙○○多方籌措
      現金，再委託局外未參與賭博之證人甲○○與友人王俊雄
      攜來，並當場書立和解書，請託甲○○與王俊雄見證，反
      使其詐賭之事東窗事發而為眾所周知？凡此在在均與常情
      未合，是被告乙○○此部分辯詞亦不可採，渠等命證人丁○○所書立之前述和解書顯係為掩飾強脅罪行所為欲蓋彌
      彰之舉措甚明。另被告乙○○雖辯稱：案發當日伊等並未
      將丁○○挾持至臺中市○○區○○路之太子妃酒店，伊當
      天也沒有前往太子妃酒店附近。丁○○交付現金、支票及
      書立和解書之地點均在臺中市○○路一０九號十二樓處云
      云；惟經核對該行動電話之通聯記錄，在證人丁○○前開
      所指述遭挾持至臺中市○○路○段六七號太子妃酒店之時
      間，即九十三年二月十七日深夜至翌日（十八日）下午時
      分，被告乙○○於案發期間所持用之號碼0000000
      000號及0000000000號行動電話，確有持續
      利用位於臺中市○○路○段六五號之基地台收發話之記載
      ，業見前述，是被告乙○○此部分辯詞，核亦與客觀事證
      未符，均無足採認。至被告乙○○、庚○○另聲請傳喚證
      人王俊雄到庭為詰問，然並未提供王俊雄之確切年籍資料
      以供本院查核傳訊，且案發當日證人丁○○於太子妃酒店
      向證人甲○○商借支票交付予被告乙○○，並書立和解書
      等情，業據證人甲○○於偵查及本院均證述綦詳，被告乙○○、庚○○復聲請對證人王俊雄為交互詰問，已無必要
      ，併此敘明。
（三）綜此，被告乙○○、庚○○及己○○所辯，均無非事後飾
      卸之語，不可採信。本件事證至臻明確，被告三人之犯行
      ，均洵堪認定。
二、按刑法第三百零二條之妨害自由罪，係妨害他人自由之概括
    的規定，故行為人具有一定目的，以非法方法剝奪人之行動
    自由者，除法律別有處罰較重之規定（例如略誘及擄人勒贖
    等罪），應適用各該規定處斷外，如以使人行無義務之事，
    或妨害人行使權利為目的，而其強暴脅迫復已達於剝奪人行
    動自由之程度，即祇成立本罪，不應再依同法第三百零四條
    論處，誠以此項使人行無義務之事，或妨害人行使權利之低
    度行為，應為剝奪人行動自由之高度行為所吸收，不能以其
    目的係在使人行無義務之事，或妨害人行使權利，認為係觸
    犯刑法第三百零二條第一項及第三百零四條第一項之二罪名
    ，依同法第五十五條，從一重處斷（最高法院二十九年上字
    第二三五九號判例意旨參照）；復按刑法第三百零二條之妨
    害自由罪，原包括私禁及以其他非法方法剝奪人之行動自由
    而言，所謂非法方法，當包括強暴脅迫等情事在內，自屬包
    含於妨害行動自由之同一意念之中，縱其所為，合於刑法第
    三百零五條恐嚇危害安全之情形，仍應視為剝奪行動自由之
    部分行為，非低度之恐嚇危害安全罪，為高度之剝奪行動自
    由罪所吸收（最高法院七十四年臺上字第三四○四號判例意
    旨參照）。查本件被告乙○○、庚○○及己○○共同以綑綁
    毆打之強暴手段及言語恐嚇脅迫之非法方法，阻止證人丁○○任意離去，之後更強命證人丁○○需交付賠償金、書立和
    解書及錄製錄音帶以解決其與被告乙○○、庚○○間之詐賭
    糾紛，核被告三人所為，均係犯刑法第三百零二條第一項以
    其他非法方法剝奪人之行動自由罪。被告三人於對證人丁○○妨害自由之行為繼續中，另行為言語恐嚇之行為，為妨害
    自由之部分行為，其另使證人丁○○行給付賠償金（含向證
    人甲○○商借支票背書交付）、書立和解書及錄製和解內容
    之錄音帶等無義務之事之低度行為，復為妨害自由之高度行
    為所吸收，均不另論罪。另刑法三百零二條第一項之剝奪行
    動自由罪，其行為含有相當繼續之性質，為繼續犯之一種，
    因而其剝奪自由之地點縱有先後不同，惟剝奪行為並無間斷
    者，則仍屬包括的一個實行行為之繼續，只能論以單純一罪
    ，另即令於他人剝奪行動自由犯行當中，而加入共同實施者
    ，亦不失為共同正犯。本件被告乙○○等人雖先後挾持證人
    丁○○至多處地點，惟其剝奪行動自由之犯行既無間斷，當
    僅以一罪論斷；而被告己○○雖未於證人丁○○行動自由遭
    限制時始終在場，然其既嗣後亦加入剝奪證人丁○○之行動
    自由，自亦為本件犯行之共犯，均附為說明。被告乙○○、
    庚○○、己○○及真實姓名、年籍均不詳，綽號「小朱」、
    「阿源」、「小江」、「阿聰」、「阿祥」等二十餘名成年
    男子間，就前開妨害自由之犯行，均有犯意聯絡及行為分擔
    ，應俱屬共同正犯。
三、爰審酌被告乙○○前有犯詐欺罪經宣告緩刑之紀錄，被告庚○○、己○○於本件案發前則均無前科記錄，有臺灣高等法
    院被告全國前案紀錄表可查，渠等僅因懷疑證人丁○○與案
    外人簡錫章合謀詐賭，心有未甘，竟在未實際給付賭債而無
    實質損失之情況下，猶圖憑藉私力，邀集共犯真實姓名、年
    籍均不詳之成年男子二十餘名，欲仗勢令證人丁○○屈服承
    認詐賭，並進而支付精神賠償金，渠等蔑視法治及對個人權
    益之輕賤，莫此為甚，惡性非輕，兼衡酌被告三人之智識、
    犯罪之動機、目的、手段、犯罪所致之具體危害，渠等犯後
    未能尋求證人丁○○之諒解，猶飾詞狡辯，企圖合理化自身
    犯行，均未見悔悟之心，態度欠佳之犯罪後態度及被告三人
    各自參與本件犯行之程度與情節輕重等一切情狀，分別量處
    如主文所示之刑。
四、至前開證人丁○○所書立之和解書一張，雖未扣案（被告乙○○係提出和解書影本附卷），但既可明確認定現為被告乙○○所持有，且與扣案錄有和解內容之錄音帶一捲，皆係被
    告乙○○等人因本件為強制部分犯行所得之物，自應同依刑
    法第三十八條第一項第三款規定併予諭知沒收。另前揭犯罪
    事實欄所述之電擊棒、疑似為槍枝之不明物體、尼龍繩及用
    以套住證人丁○○頭部之被告庚○○之衣物，固為供被告乙○○等人違犯本件犯行所用之物，然既未據扣案，復非屬違
    禁物，且無具體事證顯示該等物品尚屬存在，為免滋生執行
    之疑難，爰不併為沒收之宣告。再前述面額均為三十萬元，
    由證人甲○○簽發借予證人丁○○背書而交付予被告乙○○
    等人之支票二張，雖為被告乙○○等人因犯本罪所得之物，
    但支票為提示證券，且依票據法第五條第一項規定，在票據
    上簽名者，依票上所載文義負責；依民法第九十二條第一項
    、第九十三條前段規定，被脅迫而為之意思表示，並非當然
    無效，僅表意人得撤銷其意思表示；基於上開理由，在證人
    甲○○、丁○○撤銷發票之意思表示前，被告乙○○等人並
    非完全不得行使該支票之權利，為避免刑事之沒收影響其民
    事應有之權利，爰亦不予諭知沒收，併此敘明。
據上論斷，應依刑事訴訟法第二百九十九條第一項前段，刑法第
二十八條、第三百零二條第一項、第三十八條第一項第三款，罰
金罰鍰提高標準條例第一條前段，判決如主文。
本案經檢察官戊○○到庭執行職務。
中　　華　　民　　國　　94　　年　　9 　　月　　30　　日
                  刑事第四庭  審判長法  官 劉錫賢
                                    法  官 陳如玲
                                    法  官 陳思成
上正本證明與原本無異。
如不服本判決，應於送達後十日內向本院提出上訴狀（須附繕
本），上訴於臺灣高等法院臺中分院。
                                    書記官  王嘉麒
中　　華　　民　　國　　94　　年　　9 　　月　　30　　日
附錄論罪科刑法條
刑法第三百零二條第一項
私行拘禁或以其他非法方法，剝奪人之行動自由者，處五年以下
有期徒刑、拘役或三百元以下罰金。
